【裁判字號】    98,訴,2118
【裁判日期】    981231
【裁判案由】    毒品危害防制條例
【裁判全文】
臺灣板橋地方法院刑事判決              98年度訴字第2118號
公  訴  人  臺灣板橋地方法院檢察署檢察官
被      告  乙○○
                    （另案於臺灣臺北監獄臺北分監執行中）
選任辯護人  薛銘鴻律師
            林麗芬律師
上列被告因違反毒品危害防制條例案件，經檢察官提起公訴（97
年度偵字第28705 號），本院判決如下：
    主  文
乙○○販賣第三級毒品，處有期徒刑陸年；未扣案之販賣第三級
毒品所得財物新臺幣仟元沒收，如全部或一部不能沒收時，以
其財產抵償之。又持有第二級毒品，處拘役肆拾日，如易科罰金
，以新臺幣壹仟元折算壹日；扣案之含有四氫大麻酚之墨綠色乾
燥植株碎屑壹袋（淨重零點零貳柒伍公克）沒收銷燬之。
    事  實
一、乙○○（綽號「二二」）明知愷他命（俗稱「K 他命」）係
    毒品危害防制條例第2 條第2 項第3 款所列之第三級毒品，
    不得販賣，另四氫大麻酚（Tetrahydrocannabinol，為大麻
    主成分之一）係毒品危害防制條例第2 條第2 項第2 款所列
    之第二級毒品，不得持有，竟基於意圖營利販賣第三級毒品
    愷他命之犯意，因甲○○（綽號「多多」）於民國97年8 月
    18日19時19分許以其持用之門號0000000000號行動電話撥打
    至乙○○持用之門號0000000000號行動電話，向乙○○表示
    欲購買價值新臺幣（下同）3 千元之愷他命，乙○○同意後
    ，旋於同日20時29分許後之某時（起訴書誤載為「同日23時
    5 分許」），在甲○○住處樓下即址設臺北縣中和市○○路
    190 號1 樓之全家便利商店內，以3 千元之價格，販賣重量
    約10餘公克之愷他命予甲○○。乙○○另基於持有第二級毒
    品四氫大麻酚（起訴書誤載為「大麻」，以下同）之犯意，
    於97年10月1 日前之某日，自不詳處所取得含有四氫大麻酚
    之墨綠色乾燥植株碎屑1 袋（驗前淨重0.034 公克，驗後淨
    重0.0275公克），放置在其位於臺北縣永和市○○○路○ 段
    36號2 樓A 室之住處桌子抽屜內而持有之。嗣於97年10月1
    日20時許，經警持本院核發之搜索票至其上開住處執行搜索
    而查獲，並扣得上開含有四氫大麻酚之墨綠色乾燥植株碎屑
    1 袋、門號0000000000號SIM 卡1 枚（該SIM 卡非乙○○所
    有）。
二、案經臺北市政府警察局內湖分局移請臺灣板橋地方法院檢察
    署檢察官偵查起訴。
    理  由
一、訊據被告乙○○固坦承門號0000000000號行動電話（下稱系
    爭電話）為其所使用，且警方曾於上開時、地搜索扣得含有
    四氫大麻酚之墨綠色乾燥植株碎屑1 袋等事實，惟矢口否認
    有何販賣第三級毒品或持有第二級毒品之犯行，辯稱：伊的
    綽號不是「二二」，沒有販賣K 他命給甲○○，系爭電話有
    時會被朋友拿去打，不確定97年8 月18日與甲○○通話的人
    是不是伊，扣案的大麻不是伊所有，伊住處出入的人很多，
    有時友人黃鵬宇、曹博俊也會過來住，不知道該袋大麻何人
    所有云云。經查：
  (一)程序方面：
    卷附臺北市政府警察局內湖分局扣押物品目錄表、該局97年
    9 月22日北市警內分刑字第09731989600 號函暨所附台灣尖
    端先進生技醫藥股份有限公司濫用藥物檢驗報告、內政部警
    政署刑事警察局97年9 月9 日刑鑑字第0970127586號鑑定書
    、交通部民用航空局航空醫務中心97年10月15日航藥鑑字第
    0975325 號毒品鑑定書各1 份，均屬被告以外之人於審判外
    之書面陳述，而公訴人、被告及辯護人就上開書面陳述，於
    本院調查證據時知有刑事訴訟法第159 條第1 項不得為證據
    之情形，均未於言詞辯論終結前聲明異議，視為同意作為證
    據，本院審酌該等書面陳述作成之情形均屬正常，並無何違
    背法定程序或不當之情形，且與待證事實相關，認適當作為
    證據，故上開書面陳述依刑事訴訟法第159 條之5 之規定，
    均具有證據能力。
  (二)實體方面：
  1.販賣第三級毒品部分：
  (1)被告持用之系爭電話曾於97年8 月18日與門號0000000000號
    行動電話聯絡通話3 次，通話時間、內容分別如下所述，此
    經本院於98年9 月9 日當庭勘驗該3 次通話錄音之錄音光碟
    無誤並製作勘驗筆錄在卷可稽（見本院98年9 月9 日準備程
    序筆錄，又該3 次通話之監聽錄音係依據臺灣臺北地方法院
    97年度聲監字第000529號通訊監察書核准為之，見本院卷第
    35-36 頁）：
    1 名女子（下稱A 女）於97年8 月18日19時19分03秒，以
      門號0000000000號行動電話撥打至系爭電話，由1 名男子
      （下稱B 男）接聽，通話內容為：
    「A 女：我是多多。
      B 男：嗯。
      A 女：你是二二嗎？
      B 男：嗯。
      A 女：對了我要拿錢給你啊。
      B 男：什麼東西？
      A 女：就是那個啊，要還錢給你。
      B 男：好。
      A 女：那還要順便。
      B 男：好。
      A 女：啊我知道你們現在就是有帳嘛！我知道。
      B 男：嗯。
      A 女：我這次要多我之前的配備。
      B 男：你說怎樣？
      A 女：啊就1000塊的配備。
      B 男：好。
      A 女：啊什麼時候到？
      B 男：現在7 點20，要等一下下，要等人來載我一下，我
            問問看那些何時會到。
      A 女：應該不會是9點多吧？
      B 男：不會，不會那麼晚。
      A 女：好，謝謝你喔。」
    A 女於同日20時11分25秒，以門號0000000000號行動電話
      撥打至系爭電話，仍由B 男接聽，通話內容為：
    「A 女：你要過來了嗎？
      B 男：他要過來載我了。
      A 女：你知道我要什麼嗎？
      B 男：我知道。十一嘛。
      A 女：啥？
      B 男：10個1個嘛。
      A 女：對對對，聰明。拜拜。」
    B 男於同日20時29分16秒，以系爭電話撥打至門號000000
      0000號行動電話，由A 女接聽，通話內容為：
    「B 男：你差不多可以下來了。
      A 女：好。拜拜。」
  (2)關於上開通話內容意義為何乙節，證人即持用門號00000000
    00號行動電話之人甲○○曾於本院審理時到庭具結證稱：伊
    以前有用過K 他命，今年（98年）勒戒完以後就沒有再施用
    了，K 他命是跟「全家」（當庭指認照片為案外人黃鵬宇）
    或「二二」（當庭指認照片為被告乙○○）買的，「二二」
    的電話和綽號是「全家」告訴伊的，「二二」和「全家」是
    朋友，有時伊找不到「全家」，就打電話給「二二」聯絡買
    K 他命的事情，伊不知道「全家」或「二二」的真實姓名，
    伊和「全家」、「二二」都是固定約在全家便利商店，0000
    000000號電話是伊所使用，伊就是上開通話中的「多多」（
    A 女），「二二」（B 男）就是乙○○，伊是在和乙○○聯
    絡買K 他命的事情，該次伊先找「全家」，但「全家」電話
    打不通，找不到人，伊就直接跟「二二」講要買K 他命，伊
    電話裡提到「要還錢」、「還要順便」，是因為伊之前有買
    K 他命的帳沒有清，他們讓伊賒帳，伊這樣說就是指這次要
    買K 他命，前一次欠的錢要一起付完，電話裡說的「十一」
    是指「買十送一」，買10克免費送1 克，10克總共是3 千元
    ，該次是約在中和市○○路190 號1 樓之全家便利商店內交
    易，就是伊住的社區1 樓，伊把現金3 千元交給乙○○，乙
    ○○把K 他命交給伊，是一手交錢一手交貨，伊在電話裡說
    的「配備」是指K 他命，伊說多1000塊的配備是請對方多送
    給伊1000元的K 他命的意思，因為雖然一般是買10克送1 克
    ，但是伊當時和「全家」關係不錯，且伊是女生，常常可以
    多要一點贈品，該次交易「二二」有多送（K 他命），因為
    伊買回去用小瓶子分裝時，1 個小瓶子可以裝3 克，那次買
    到的K 他命可以裝4 瓶以上，所以伊知道有多送等語（見本
    院98年12月15日審判筆錄）；證人甲○○就上開通話內容意
    義、交易經過等節均已清楚說明，且其曾於97年8 月22日21
    時20分許，為警在臺北縣中和市○○路190 號11樓之10查獲
    ，不僅於查獲時扣得其所有供己施用之愷他命1 瓶，亦於查
    獲後經警採尿送驗，檢驗結果呈愷他命陽性反應，此有臺北
    市政府警察局內湖分局扣押物品目錄表、該局97年9 月22日
    北市警內分刑字第09731989600 號函暨所附台灣尖端先進生
    技醫藥股份有限公司濫用藥物檢驗報告、內政部警政署刑事
    警察局97年9 月9 日刑鑑字第0970127586號鑑定書各1 份（
    見偵一卷第335 、344-345 、367 頁）附卷可考，足見證人
    甲○○於該次被查獲前確有施用愷他命之行為，有購買愷他
    命之需要；此外，參以被告於警詢時坦承自己綽號為「二二
    」（警詢筆錄受詢問人欄記載被告綽號為「二二」，被告並
    於警詢時自承上述年籍資料正確），並供稱認識綽號「多多
    」即甲○○（該次警詢筆錄誤載為「呂佳陵」）之女子，是
    由朋友介紹認識等語（見偵一卷第47-48 、53頁），堪認上
    開通話中之「二二」（B 男）即為被告，被告確有於97年8
    月18日20時29分許後之某時，在證人甲○○住處樓下之全家
    便利商店內，以3 千元之價格，販賣重量約10餘公克之愷他
    命予證人甲○○之行為無疑。被告辯稱系爭電話有時會被朋
    友拿去打，不確定與甲○○通話的人是不是伊，沒有販賣K
    他命給甲○○云云，顯係事後卸責之詞，委無足採。
  (3)證人甲○○固曾於97年11月5 日檢察官偵訊時證稱：伊只有
    向「二二」買過1 次K 他命，因為在97年7 月底8 月初間，
    因為「隨仔」（即「全家」，當庭指認照片為案外人黃鵬宇
    ）沒有空，所以他請「二二」拿給伊，「二二」應該是代收
    錢與交付毒品給伊而已等語（見偵一卷第302-303 頁），所
    述與其在本院審理時證述於97年8 月18日向被告購買3 千元
    K 他命之情節相異；惟證人甲○○已於本院審理時到庭具結
    證稱：伊曾向「隨仔」購買K 他命，由「二二」送貨收錢1
    、2 次，但不記得時間，在（97年11月5 日）偵訊時所說的
    和97年8 月18日電話錄音是不同次的交易，因為檢察官在問
    的是「全家」的事情，所以伊就挑1 次來講，被查獲的1 小
    瓶K 他命應該是跟「全家」買的，但是時間已久，伊也不確
    定，這1 小瓶K 他命應該不是97年8 月18日電話購買以後用
    剩下的，伊8 月18日買了以後，還有再買過，照伊使用的頻
    率，1 天大約用掉1 瓶3 克，8 月18日那次買的應該已經全
    部用光等語（見本院98年12月15日審判筆錄）。是證人甲○
    ○於偵訊及本院審理時所述購買K 他命之交易既為不同次之
    交易，該2 次交易經過不同自屬合理，尚不得因證人甲○○
    於偵訊及本院審理時所述購買K 他命之交易經過不同，即認
    其於本院審理時所為證詞並不足採。
  (4)又證人即被告友人黃鵬宇、曹博俊、黃鵬宇之女友高靖惠、
    被告女友張家雯、證人鄭元龍雖均於檢察官偵訊時否認被告
    綽號為「二二」，證人黃鵬宇、高靖惠、張家雯並均證稱被
    告綽號是「小傑」云云（見偵一卷第282-284 、312 頁、偵
    二卷第19-20 頁），然證人曹博俊、高靖惠、張家雯、鄭元
    龍於警詢時均曾證稱被告綽號為「二二」，證人黃鵬宇則於
    警詢時證稱被告綽號為「二二二」（見偵一卷第39、59、70
    、77、96頁），上開證人於偵訊時所述均與警詢時之陳述相
    互矛盾，已難遽信。況證人曹博俊等5 人均係於查獲或遭搜
    索後數小時即接受警詢，於查獲或遭搜索1 個多月後始接受
    檢察官偵訊，渠等接受警詢之時間均與查獲或遭搜索之時間
    相距極近，就被告綽號為何所為陳述之真實性尚未經其他利
    害關係人請託、威脅、利誘或以其他方式進行干預，所述應
    較渠等於偵訊時所為陳述更為可信，是證人黃鵬宇、曹博俊
    、高靖惠、張家雯、鄭元龍等5 人於檢察官偵訊時否認被告
    綽號為「二二」之證詞，不足採信，尚難據為對被告有利之
    認定。
  (5)承上所述，被告曾於97年8 月18日20時29分許後之某時，在
    證人甲○○住處樓下之全家便利商店內，以3 千元之價格，
    販賣重量約10餘公克之第三級毒品愷他命予證人甲○○，而
    以目前毒品危害防制條例對於販賣第三級毒品罪所科處之重
    刑（處5 年以上有期徒刑，得併科罰金）而言，若非有利可
    圖，被告豈會甘冒重刑之處罰，而從事販毒之行為，足見其
    有營利之意圖，至為明顯。是被告所辯並未販賣愷他命予證
    人甲○○云云並不足採，本件事證明確，被告上開販賣第三
    級毒品之犯行已堪認定。
  2.持有第二級毒品部分：
    警方於97年10月1 日20時許，持本院核發之搜索票至被告位
    於臺北縣永和市○○○路○ 段36號2 樓A 室之住處執行搜索
    時，自該處桌子抽屜內扣得含有四氫大麻酚之墨綠色乾燥植
    株碎屑1 袋（驗前淨重0.034 公克，驗後淨重0.0275公克）
    之事實，為被告所不爭執，並有該袋植株碎屑扣案及交通部
    民用航空局航空醫務中心97年10月15日航藥鑑字第0975325
    號毒品鑑定書1 份（上開植株碎屑經鑑定結果，含有四氫大
    麻酚，該成分為大麻主成分之一，屬第二級毒品，詳見偵二
    卷第68頁）附卷可稽，堪認屬實。被告雖辯稱：伊住處出入
    的人很多，有時友人黃鵬宇、曹博俊也會過來住，不知道該
    袋大麻何人所有云云；惟上開植株碎屑為第二級毒品，係屬
    有經濟價值，需花錢購買之物品，單純持有亦構成犯罪，而
    上開處所既為被告住處，其自有隨時打開桌子抽屜翻找物品
    之權利及可能，若該袋植株碎屑並非被告所有，而係出入被
    告住處之其他友人所有，持有該袋植株碎屑之人豈有冒著遭
    被告或其他人發現該物品後犯行曝光，日後被查獲、追訴之
    機會大增，或該袋植株碎屑遭被告或其他人拿走，自己受到
    經濟上損失之風險，無故瞞著被告，將該袋植株碎屑藏放在
    被告住處桌子抽屜內之理？是被告前開所辯，顯與常情不符
    ，實無可採。本件事證已臻明確，被告上開持有第二級毒品
    之犯行亦堪認定。
二、按行為後法律有變更者，適用行為時之法律。但行為後之法
    律有利於行為人者，適用最有利於行為人之法律。刑法第2
    條第1 項定有明文。經查，被告行為後，毒品危害防制條例
    第4 條已於98年5 月20日修正公布，同年11月20日生效開始
    施行，修正前該條第3 項規定「製造、運輸、販賣第三級毒
    品者，處5 年以上有期徒刑，得併科新臺幣5 百萬元以下罰
    金」，修正後該條項法定刑度提高為「處5 年以上有期徒刑
    ，得併科新臺幣7 百萬元以下罰金」，相較之下，修正前毒
    品危害防制條例第4 條第3 項規定之刑度較輕，有利於被告
    ，是依刑法第2 條第1 項前段規定，關於被告販賣第三級毒
    品部分，應適用修正前毒品危害防制條例第4 條第3 項規定
    論處。另毒品危害防制條例第11條雖亦於98年5 月20日修正
    公布，同年11月20日生效開始施行，惟該條第2 項「持有第
    二級毒品者，處2 年以下有期徒刑、拘役或新臺幣3 萬元以
    下罰金」（該條項規定適用於行為人持有毒品未達一定數量
    時，本件被告所持有之第二級毒品未達一定數量）之規定並
    無變更，自無比較新舊法之問題，故關於被告持有第二級毒
    品部分，本院得逕依現行之毒品危害防制條例第11條第2 項
    規定論處。是核被告所為，係犯修正前毒品危害防制條例第
    4 條第3 項販賣第三級毒品罪及毒品危害防制條例第11條第
    2 項持有第二級毒品罪。被告所犯上開2 罪間，犯意各別，
    罪名不同，應分論併罰。另起訴書將本件被告販賣愷他命予
    證人甲○○之交易時間誤載為97年8 月18日「23時5 分許」
    ，及將被告所持有之第二級毒品「含有四氫大麻酚之墨綠色
    乾燥植株碎屑1 袋」誤載為「大麻1 包」，均有未洽，應予
    更正。爰審酌被告貪圖不法利益，販賣第三級毒品愷他命予
    他人，危害他人身心健康，復非法持有第二級毒品，行為實
    有不當，惟念被告所販賣之第三級毒品及持有之第二級毒品
    數量非鉅，及其犯罪之動機、目的、手段、所獲利益、犯後
    態度等一切情狀，分別量處如主文所示之刑，並就判處拘役
    部分諭知易科罰金之折算標準。
三、扣案之墨綠色乾燥植株碎屑1 袋（驗前淨重0.034 公克，驗
    後淨重0.0275公克），經鑑定結果含有四氫大麻酚成分，為
    第二級毒品，已如前述，應依毒品危害防制條例第18條第1
    項前段規定，不論屬於犯人與否，沒收銷燬之，至鑑驗耗損
    之毒品因已滅失，自無庸宣告沒收銷燬，併此敘明。另被告
    本件販賣愷他命予證人甲○○所得之3 千元，係其犯販賣第
    三級毒品罪所得之財物，雖未經扣案，仍應依毒品危害防制
    條例第19條第1 項規定宣告沒收，如全部或一部不能沒收時
    ，以其財產抵償之。又查，0000000000號行動電話門號為被
    告之妻潘銘鳳所申辦，借給被告使用，業據被告於本院準備
    程序中供述明確（見本院98年8 月6 日準備程序筆錄），並
    有遠傳電信股份有限公司客戶資料1 份（見本院卷第19頁）
    附卷可佐，堪認扣案之上開門號SIM 卡非屬被告所有，而搭
    配上開門號使用之行動電話並未扣案，卷內亦無證據足以認
    定該行動電話屬被告所有，爰均不為沒收之宣告。至警方於
    查獲本案時，固一併自被告位於臺北縣永和市○○○路○ 段
    36號2 樓A 室之住處內扣得安非他命2 包、海洛因1 包、愷
    他命1 包、安非他命吸食器2 組、安非他命吸食器玻璃球2
    個、電子磅秤2 台、安非他命殘渣袋11個、分裝袋163 個、
    門號0000000000、0000000000、0000000000、0000000000號
    SIM 卡各1 枚等物，及自被告背包、皮夾內扣得現金49500
    元，惟公訴人並未舉證證明該等物品與被告本件販賣第三級
    毒品愷他命或持有第二級毒品四氫大麻酚之犯行有何關連，
    均不予宣告沒收或沒收銷燬，附此敘明。
據上論斷，應依刑事訴訟法第299 條第1 項前段，修正前毒品危
害防制條例第4 條第3 項，毒品危害防制條例第11條第2 項、第
18條第1 項前段、第19條第1 項，刑法第11條、第2 條第1 項前
段、第41條第1 項前段、第51條第10款，判決如主文。
本案經檢察官王家春到庭執行職務。
中    華    民    國    98    年    12    月    31    日
                刑事第十八庭  審判長法  官  汪怡君
                                    法  官  楊仲農
                                    法  官  楊筑婷
以上證明與原本無異。
如不服本判決應於收受本判決後10日內向本院提出上訴書狀，並
應敘述具體理由，如未敘述上訴理由者，應於上訴期間屆滿後20
日內補提理由書狀於本院（均須按他造當事人之人數附繕本）「
切勿逕送上級法院」。
                                    書記官  傅淑芳
中    華    民    國    98    年    12    月    31    日
附錄本案論罪科刑法條
修正前毒品危害防制條例第4條第3項
製造、運輸、販賣第三級毒品者，處5 年以上有期徒刑，得併科
新臺幣5 百萬元以下罰金。
毒品危害防制條例第11條第2項
持有第二級毒品者，處2 年以下有期徒刑、拘役或新臺幣3 萬元
以下罰金。


司法院資訊處製作；財團法人民間司法改革基金會備份。
